臺灣高等法院刑事判決
111年度上訴字第743號
上  訴  人  
即  被  告  王0A

            王0B

共      同
選任辯護人  簡陳由律師
上列上訴人即被告等因家暴傷害案件，不服臺灣新北地方法院11
0年度訴字第984號，中華民國110年12月30日第一審判決（起訴
案號：臺灣新北地方檢察署110年度偵字第12100號），提起上訴
，本院判決如下：
    主  文
上訴駁回。
    事  實
一、王0A與王0B為父子，王0C為王0A之弟，王0A、王0B與王0C間
    具有家庭暴力防治法第3條第4款所定之家庭成員關係。王0C
    於民國110年1月16日14時許，因漏水工程問題前往王0A、王
    0B位於新北市○○區○○街00號之0住處理論，雙方因而發生口
    角，王0A、王0B竟共同基於傷害之犯意聯絡，王0B先徒手推
    王0C2次，王0A見狀亦上前壓制王0C，王0B再毆打王0C，致
    王0C受有頸部挫傷、胸部挫傷、右側膝部挫傷、顏面擦傷等
    傷害。嗣經王0C配偶郭00報警處理，始查悉上情。
二、案經王0C訴請新北市政府警察局樹林分局移送臺灣新北地方
    檢察署檢察官偵查起訴。
    理  由
一、證據能力：
  ㈠按被告以外之人於審判外之言詞或書面陳述，除法律有規定
    者外，不得作為證據；被告以外之人於檢察事務官、司法警
    察官或司法警察調查中所為之陳述，與審判中不符時，其先
    前之陳述具有較可信之特別情況，且為證明犯罪事實存否所
    必要者，得為證據，刑事訴訟法第159條第1項、第159條之2
    分別定有明文。依此規定，被告以外之人於檢察事務官、司
    法警察官或司法警察調查中所為之供述，原屬該等之人於審
    判外之言詞或書面陳述，於有前揭第159條之2或其他法律例
    外規定之情形，始得採為證據（最高法院96年度台上字第27
    16號判決意旨參照）。經查，證人即告訴人王0C於警詢時之
    陳述，被告王0A、王0B及辯護人於本院準備程序時及審理中
    皆否認其證據能力，經核該證言並無刑事訴訟法第159條之2
    之情形，亦不符合同法第159條之3、第159條之5之規定，應
    無證據能力。
  ㈡按刑事訴訟法第159條之1第2項規定：「被告以外之人於偵查
    中向檢察官所為之陳述，除顯有不可信之情況者外，得為證
    據」，已揭示被告以外之人於偵查中向檢察官所為之陳述，
    原則上有證據能力，僅於顯有不可信之情況者，始例外否定
    其得為證據。是被告如未主張並釋明顯有不可信之情況時，
    檢察官自無須再就無該例外情形為舉證，法院亦無庸在判決
    中為無益之說明。換言之，法院僅在被告主張並釋明有「不
    可信之情況」時，始應就有無該例外情形，為調查審認（最
    高法院100年度台上字第2949號判決要旨參照）。被告王0A
    、王0B及辯護人並未主張並釋明證人王0C、郭00於偵查中之
    證述有顯不可信之情況，依前揭說明，證人王0C、郭00於偵
    查中之證述自應認有證據能力。至辯護人稱證人王0C、郭00
    於偵查中之證述未經交互詰問，然此屬被告交互詰問權之保
    障，被告及辯護人可聲請傳喚以進行交互詰問，尚與證據能
    力無涉，況本案證人王0C、郭00於原審均業經交互詰問，故
    被告王0A、王0B及辯護人主張證人王0C、郭00於偵查中之證
    述未經交互詰問，故無證據能力云云，自無可採。
  ㈢按被告以外之人於審判外之言詞或書面陳述，除法律有規定
    者外，不得作為證據，刑事訴訟法第159條第1項固定有明文
    。惟按當事人、代理人或辯護人於法院調查證據時，知有第
    159條第1項不得為證據之情形，而未於言詞辯論終結前聲明
    異議者，視為有前項之同意，同法第159條之5第2項亦定有
    明文。本件當事人及辯護人對於本判決下列所引用之其餘供
    述證據之證據能力，於本院行準備程序時均表示無意見而不
    予爭執，迄至言詞辯論終結前亦未再聲明異議，本院審酌上
    開證據資料製作時之情況，尚無違法不當及證明力明顯過低
    之情形，爰依前開規定，認均具有證據能力。又本院下列所
    引用之非供述證據（卷內之文書、物證）之證據能力部分，
    並無證據證明係公務員違背法定程序所取得，且當事人等於
    本院亦均未主張排除其證據能力，本院審酌前揭非供述證據
    並無顯不可信之情況與不得作為證據之情形，依刑事訴訟法
    第158條之4反面解釋及第159條之4之規定，應認均有證據能
    力。
二、訊據被告王0A、王0B固坦承當日告訴人有前往渠等前揭住處
    ，惟矢口否認有何傷害之犯行，被告王0A辯稱：我當天是勸
    架云云，被告王0B辯稱：我是要把告訴人推出去而已，沒有
    傷害的故意云云。經查：
　㈠被告王0A、王0B為父子，告訴人為被告王0A之弟乙情，業據
    被告王0A、王0B供述明確，並與告訴人、證人即告訴人之妻
    郭00之證述相符（原審卷第56、64頁），此部分事實堪以先
    行認定。
　㈡告訴人於110年1月16日14時許，因漏水工程問題前往被告王0
    A、王0B住處，雙方發生口角，被告王0B有以徒手推告訴人2
    次等情，為被告王0A、王0B供述屬實（110年度偵字第12100
    號卷第6、10、52、53頁），核與證人即告訴人、郭00於偵
    查、原審之證述相符（110年度偵字第12100號卷第50、51頁
    、原審卷第57至61、64至66頁）；又告訴人於同日14時52分
    許前往仁愛醫院急診，經診斷受有頸部挫傷、胸部挫傷、右
    側膝部挫傷、顏面擦傷等情，有仁愛醫院診斷證明書、仁愛
    醫院110年4月20日仁字第110081號函所附告訴人傷勢照片在
    卷可稽（110年度偵字第12100號卷第17、43至45頁），此部
    分事實均堪認屬實。
　㈢被告王0A、王0B雖以前詞置辯，然查：
　1.告訴人於偵查中證述：我當時是去理論的，我進去的時候跟
    王0A講說為什麼要弄壞修好的地方，王0B就推我兩次，抓住
    我的衣服，我的衣服就被撕爛了，被告2人就用拳頭打我，
    還有用膝蓋撞擊我的胸部，打完時王0A還叫我不要再去惹他
    ，我太太郭00也有看到（110年度偵字第12100號卷第50頁）
    ；於原審證述：當天我就跟他理論說你為什麼把我東西弄壞
    ，結果他們抵死不認，後來王0B開始動手打我，他先把我兩
    隻手抓住，抓住後王0B開始動拳，王0A把我壓著，後來變成
    我的衣服被拉起來，我的頭被衣服蓋起來後，就有人開始踹
    我，且一個用腳踝關節處撞我胸部；主要打我胸、肩膀、腳
    ；他們兩個一起把我打到躺在地上，我整個人趴下去的時候
    被眼鏡刮到；會坐在地上是因被二位被告壓制的關係；我那
    時候被衣服蓋起來，我知道王0A有拉著我、壓制我，他有沒
    有出手，老實說我沒看得很清楚；我太太當時有在現場目睹
    ；案發後，我直接和太太去樹林的仁愛醫院驗傷；王0A沒有
    勸架，他還嗆我說最好不要來惹我等語（原審卷第58至60、
    62頁）。證人郭00於偵查中證述：當天還沒講到話，王0B就
    推了我先生，我就問他說你幹嘛推你叔叔，王0B又推了第2
    次，接下來王0B、王0A就拉著告訴人打，王0B徒手打和腳踢
    告訴人，後來我婆婆大嫂就從裡面衝出來，把我趕出去，但
    沒有阻止被告2人，我就在外面報警，報警後他們2人才停手
    （110年度偵字第12100號卷第51頁）；於原審證述：當時王
    0B坐在外面，他看到我們的時候，王0B跳起來，王0A是從裡
    面走出來，說不到兩句話，王0B先推我先生兩下，我先生說
    ：「你幹嘛推我」；我先生還沒講到話，給他一些東西，講
    不到兩句話，王0B就動手了；王0B先抓我先生衣服，把我先
    生的衣服扯下來，王0A繼續把我先生壓在地上；他們一個壓
    著，一個持續打，打的是王0B，壓的是王0A等語（原審卷第
    64至66頁）。勾稽比對證人即告訴人、郭00之前揭證述，2
    人對於當日被告王0B先動手推告訴人，之後又動手打告訴人
    ，並由被告王0A壓制告訴人後，被告王0B持續攻擊告訴人等
    情，均互核一致，再佐以被告王0A於偵查中自承：我兒子有
    回推告訴人，王0B、告訴人跟我都有跌倒等語（110年度偵
    字第12100號卷第53頁），足認被告王0A亦有前往與告訴人
    拉扯，被告2人與告訴人始會均跌倒於地，是證人即告訴人
    、郭00之前揭證述，應堪採信。又告訴人於110年1月16日14
    時許進入被告王0A、王0B住處，於同日14時52分許即前往仁
    愛醫院急診，並經診斷受有頸部挫傷、胸部挫傷、右側膝部
    挫傷、顏面擦傷，足認告訴人之前揭傷勢為被告王0A、王0B
    之行為所造成，堪以認定。
　2.被告王0A雖辯稱當天僅是勸架，要跑過去時自己腳卡在一起
    跌倒，並沒有碰到告訴人身體云云。然查，如被告王0A係因
    自己跌倒而未碰觸到告訴人，何以會與被告王0B、告訴人一
    起跌坐地上，是被告2人有與告訴人共同互相拉扯，堪以認
    定，被告王0A辯稱未碰觸到告訴人云云，不足採信。
　3.證人即被告王0A之妻王0D於本院雖證述：在現場時沒有看到
    有什麼人用身體壓住誰；當天就是王0C一直揮拳，他把自己
    的眼鏡揮掉，王0B說你為何進來我家打我等語（本院卷第14
    7頁），然參諸被告王0A、王0B之證詞，均未曾提及告訴人
    有揮拳攻擊，是證人王0D之證述是否可信，實非無疑。又如
    依證人王0D所述，被告王0A、王0B均未攻擊告訴人，則告訴
    人身上傷勢究係從何而來？證人王0D於本院雖又稱：王0C聽
    到郭00報警就轉身出去，然後踢到我家鐵門的鐵軌，他有跌
    倒趴下去等語（本院卷第148至149頁），惟如當日告訴人確
    有於離去時因踢到門軌而跌倒之情形，被告王0A、王0B應無
    先前從未提及之理，故證人王0D之前揭證詞，尚難採信，而
    無從作為有利於被告王0A、王0B之佐證。
　㈣被告王0A見被告王0B動手推告訴人並發生衝突後，即前往壓
    制告訴人，被告王0B於告訴人經被告王0A壓制時，仍持續攻
    擊告訴人，足認被告王0A、王0B就前揭傷害行為有犯意聯絡
    及行為分擔，被告王0A、王0B辯稱2人間並無犯意聯絡云云
    ，不足採信。
　㈤綜上所述，本案事證明確，被告王0A、王0B前揭所辯，不足
    採信。被告王0A、王0B犯行堪以認定，應依法論科。　
三、論罪：
　㈠核被告王0A、王0B所為，均係犯刑法第277條第1項之傷害罪
    。
　㈡被告2人間就上開傷害犯行，有犯意聯絡及行為分擔，均應論
    以共同正犯。
　㈢被告2人傷害告訴人之行為，雖在自然上有數行為，然均係肇
    因於同一傷害之犯意，且於密接之時間、地點為之，在法律
    評價上均應論以接續犯之一罪。
　㈣被告2人與告訴人間，屬家庭暴力防治法第3條第4款所定之家
    庭成員關係，業如上述，被告2人上開傷害犯行屬對家庭成
    員實施身體上不法侵害之行為，該當家庭暴力防治法所稱之
    家庭暴力罪，惟因家庭暴力防治法對於家庭暴力罪並無科處
    刑罰之規定，故本件仍依刑法規定予以論處，附此敘明。 
    　　　
四、駁回上訴之理由：
  ㈠被告王0A、王0B上訴意旨略以：被告王0A於案發時見告訴人
    與被告王0B發生口角衝突上前勸架，並未壓制告訴人讓被告
    王0B毆打，亦未出手毆打告訴人，被告王0A無傷害之犯行與
    犯意聯絡；被告王0B於案發時與告訴人發生口角衝，徒手推
    告訴人，惟未出手毆打告訴人，被告王0B無傷害之犯行與犯
    意聯絡等語。
  ㈡原審以被告王0A、王0B犯行事證明確，依法論罪，並以行為
    人之責任為基礎，審酌被告王0A、王0B與告訴人為兄弟、叔
    姪之至親關係，竟不思和睦共處，遇事未能理性溝通，僅因
    細故即恣意共同對告訴人為傷害行為，造成告訴人受有多處
    體傷，所為甚不可取，再考量被告2人各別之素行、犯罪動
    機、目的、手段，及始終否認犯行、一再飾詞為辯、復均未
    與告訴人達成和解之犯後態度，暨被告2人之智識程度與家
    庭經濟生活狀況，及告訴人所受傷勢程度及對於刑度之意見
    等一切情狀，量處被告2人各有期徒刑3月，並均諭知易科罰
    金之折算標準。經核其認事用法均無違誤，量刑已基於刑罰
    目的性之考量、刑事政策之取向以及行為人刑罰感應力之衡
    量等因素而為刑之量定，並未逾越法定刑度，亦無違背公平
    正義之精神，客觀上不生量刑失衡之裁量權濫用，亦屬允當
    ，應予維持。
  ㈢被告及其辯護人仍執前詞，否認犯行，提起上訴，惟均業據
    本院逐一論駁說明如前，被告上訴為無理由，應予駁回。
據上論斷，應依刑事訴訟法第368條，判決如主文。
本案經檢察官王凌亞提起公訴，檢察官劉俊杰到庭執行職務。
中　　華　　民　　國　　111 　年　　6 　　月　　30　　日
                  刑事第十六庭  審判長法　官 劉嶽承
                                      法　官 廖紋妤
                                      法　官 王耀興
以上正本證明與原本無異。
如不服本判決，應於收受送達後20日內向本院提出上訴書狀，其
未敘述上訴之理由者並得於提起上訴後20日內向本院補提理由書
（均須按他造當事人之人數附繕本）「切勿逕送上級法院」。
                                      書記官 蘇佳賢
中　　華　　民　　國　　111 　年　　6 　　月　　30　　日
附錄：本案論罪科刑法條全文
中華民國刑法第277條
傷害人之身體或健康者，處5年以下有期徒刑、拘役或50萬元以
下罰金。
犯前項之罪，因而致人於死者，處無期徒刑或7年以上有期徒刑
；致重傷者，處3年以上10年以下有期徒刑。